【裁判字號】    99,訴,674
【裁判日期】    991011
【裁判案由】    毒品危害防制條例
【裁判全文】
臺灣基隆地方法院刑事判決               99年度訴字第674號
公  訴  人  臺灣基隆地方法院檢察署檢察官
被      告  乙○○
上列被告因違反毒品危害防制條例案件，經檢察官提起公訴（99
年度毒偵字第1329、1359號），因被告所犯為死刑、無期徒刑、
最輕本刑為3 年以上有期徒刑或高等法院管轄第一審案件以外之
罪，且於準備程序進行中，被告先就被訴事實為有罪之陳述，經
本院合議庭裁定進行簡式審判程序，本院判決如下：
    主  文
乙○○施用第一級毒品，累犯，處有期徒刑捌月；又施用第一級
毒品，累犯，處有期徒刑捌月；又施用第二級毒品，累犯，處有
期徒刑肆月。應執行有期徒刑壹年。
    事  實
一、乙○○前因施用毒品案件，經2 次觀察、勒戒後，均認無繼
    續施用毒品之傾向，先後於民國88年12月16日及89年8 月1
    日執行完畢釋放，並經臺灣基隆地方法院檢察署檢察官分別
    以88年度毒偵字第1075號及89年度毒偵字第1529號不起訴處
    分；次因於觀察、勒戒執行完畢釋放後5 年內施用第二級毒
    品案件，經本院以90年度毒聲字第759 號裁定令入戒治處所
    強制戒治，於91年6 月21日因停止戒治出監，期滿未經撤銷
    停止戒治，於91年7 月19日執行完畢，並因同案經前開檢察
    署檢察官以90年度毒偵字第751 號聲請以簡易判決處刑，本
    院以90年度基簡字第358 號判決判處有期徒刑5 月確定；復
    因施用第一級毒品案件，經本院以90年度訴字第361 號判決
    判處有期徒刑6 月確定，並由本院就上開判決所科之刑，以
    91年度聲字第168 號裁定定應執行有期徒刑10月，於91年8
    月8 日因易科罰金執行完畢（於本案不構成累犯）。又因施
    用第一、二級毒品案件，經本院以92年度訴字第528 號判決
    判處有期徒刑7 月、4 月，應執行有期徒刑10月確定；再因
    施用第一級毒品案件，經本院以93年度訴字第113 號判決判
    處有期徒刑8 月確定，並由本院就上開92年度訴字第528 號
    及93年度訴字第113 號判決所科之刑，以93年度聲字第335
    號裁定定應執行有期徒刑1 年5 月，於94年5 月18日假釋出
    監，嗣因假釋期滿未經撤銷假釋，未執行之刑以已執行論，
    於94年7 月11日執行完畢。另因施用第一級毒品案件，經本
    院以94年度訴字第1051號判決判處有期徒刑7 月確定，於95
    年9 月26日因縮刑期滿執行完畢。復因施用第一級毒品案件
    ，經本院以96年度訴字第22號判決判處有期徒刑9 月確定，
    並由本院依據中華民國96年罪犯減刑條例之規定，以96年度
    聲減字第283 號裁定減刑為有期徒刑4 月15日，於96年7 月
    16日因易科罰金執行完畢。又因施用第一級毒品案件，經臺
    灣宜蘭地方法院以96年度訴字第294 號判決判處有期徒刑1
    年2 月，減刑為有期徒刑7 月確定；另因施用第一級毒品案
    件，經本院以96年度訴字第797 號判決判處有期徒刑8 月確
    定，並由本院就上開96年度訴字第294 、797 號判決所科之
    刑，以97年度聲字第128 號裁定定應執行有期徒刑1 年2 月
    ；再因施用第一、二級品案件，經本院以97年度訴字第143
    號判決判處有期徒刑5 月、4 月，應執行有期徒刑8 月確定
    ，與上開97年度聲字第128 號裁定所定之執行刑接續執行，
    於98年3 月13日假釋出監，嗣經撤銷假釋，應執行殘餘刑期
    4 月25日，於99年3 月28日因縮刑期滿執行完畢。
二、詎乙○○仍未戒除毒癮惡習，於下列時、地，分別施用第一
    、二級毒品，嗣經警於下列時、地查獲，並採集乙○○之尿
    液檢體送驗後，該等犯行始為警所悉：
（一）於99年5 月17日上午11時許，在位於基隆市○○區○○街
      69之2 號住處，以將第一級毒品海洛因置放於注射針筒內
      加水混合後，注射手臂血管之方式，施用第一級毒品。嗣
      因其為列管毒品人口，於99年5 月18日上午9 時30分許，
      在基隆市○○街64號前，經警通知前往警局接受採尿。
（二）於99年7 月6 日上午10時許，在前址住處，以將第一級毒
      品海洛因置放於注射針筒內加水混合後，注射手臂血管之
      方式，施用第一級毒品；復另行起意，於上開時、地，以
      將第二級毒品安非他命置放於鋁箔紙上，下以火燒烤後，
      吸食所生煙霧之方式，施用第二級毒品。嗣因其為列管毒
      品人口，經警通知於99年7 月6 日下午前往警局接受採尿
      。
三、案經基隆市警察局第一、三分局報請臺灣基隆地方法院檢察
    署檢察官偵查起訴。
    理  由
壹、程序事項
    被告乙○○所犯者非為死刑、無期徒刑、最輕本刑為3 年以
    上有期徒刑之罪或高等法院管轄第一審案件，其於準備程序
    進行中，先就被訴事實為有罪之陳述，經告知其簡式審判程
    序之旨，並聽取公訴人、被告之意見後，本院合議庭依刑事
    訴訟法第273 條之1 第1 項之規定，裁定由受命法官獨任以
    簡式審判程序進行本案之審理。
貳、實體事項
一、事實認定部分
    上開事實，業據被告於本院審理時坦承不諱，且被告為警採
    集之尿液檢體經送臺灣檢驗科技股份有限公司檢驗，分別呈
    現海洛因代謝物嗎啡、可待因及安非他命類之陽性檢驗結果
    ，此有該公司99年6 月7 日及7 月16日出具之濫用藥物檢驗
    報告及列管毒品人口尿液檢體採集送驗紀錄表附卷可稽，足
    認被告之自白與事實相符，本件事證明確，被告犯行應堪認
    定。
二、論罪科刑部分
（一）按毒品危害防制條例於92年7 月9 日修正公布，自93年1
      月9 日施行，其中第20條、第23條將施用毒品之刑事處遇
      程序，區分為「初犯」、「5 年內再犯」及「5 年後再犯
      」，依其立法理由之說明：「初犯」，經觀察、勒戒或強
      制戒治後，應為不起訴處分或不付審理之裁定；經觀察、
      勒戒或強制戒治執行完畢釋放後，「5 年內再犯」者，因
      其再犯率甚高，原實施之觀察、勒戒及強制戒治既已無法
      收其實效，爰依法追訴或裁定交付審理，至於經觀察、勒
      戒或強制戒治執行完畢釋放後，「5 年後再犯」者，前所
      實施之觀察、勒戒或強制戒治已足以遮斷其施用毒品之毒
      癮，為期自新及協助其斷除毒癮，仍適用「初犯」之規定
      ，先經觀察、勒戒或強制戒治之程序，從而，僅限於「初
      犯」及「5 年後再犯」2 種情形，始應先經觀察、勒戒或
      強制戒治程序，倘被告於5 年內已再犯，經依法追訴處罰
      ，縱其第3 次（或第3 次以上）再度施用毒品之時間，在
      初犯經觀察、勒戒或強制戒治執行完畢釋放5 年以後，已
      不合於「5 年後再犯」之規定，且因已於「5 年內再犯」
      ，顯見其再犯率甚高，原實施觀察、勒戒或強制戒治，已
      無法收其實效，應依該條例第10條處罰（最高法院95年第
      7 次、97年第5 次刑事庭會議決議可資參照）。本件被告
      前因施用毒品案件，經2 次觀察、勒戒後，均認無繼續施
      用毒品之傾向，先後於88年12月16日及89年8 月1 日執行
      完畢釋放，並經前開檢察署檢察官分別以88年度毒偵字第
      1075號及89年度毒偵字第1529號不起訴處分；次因於觀察
      、勒戒執行完畢釋放後5 年內施用第二級毒品案件，經本
      院以90年度毒聲字第759 號裁定令入戒治處所強制戒治，
      於91年6 月21日因停止戒治出監，期滿未經撤銷停止戒治
      ，於91年7 月19日執行完畢，並因同案經前開檢察署檢察
      官以90年度毒偵字第751 號聲請以簡易判決處刑，本院以
      90年度基簡字第358 號判決判處有期徒刑5 月確定；復因
      施用第一級毒品案件，經本院以90年度訴字第361 號判決
      判處有期徒刑6 月確定；又因施用第一、二級毒品案件，
      經本院以92年度訴字第528 號判決判處有期徒刑7 月、4
      月，應執行有期徒刑10月確定；再因施用第一級毒品案件
      ，經本院以93年度訴字第113 號、94年度訴字第1051號判
      決分別判處有期徒刑8 月、7 月確定；復因施用第一級毒
      品案件，經本院以96年度訴字第22號判決判處有期徒刑9
      月確定，並由本院依據前開減刑條例之規定，以96年度聲
      減字第283 號裁定減刑為有期徒刑4 月15日；又因施用第
      一級毒品案件，經臺灣宜蘭地方法院以96年度訴字第294
      號判決判處有期徒刑1 年2 月，減刑為有期徒刑7 月確定
      ；另因施用第一級毒品案件，經本院以96年度訴字第797
      號判決判處有期徒刑8 月確定，此有臺灣高等法院被告前
      案紀錄表在卷可稽，是被告於所受觀察、勒戒執行完畢釋
      放後5 年內已再犯，且經依法追訴處罰，足認原實施觀察
      、勒戒及強制戒治無法收其實效，縱被告本次犯行係於所
      受觀察、勒戒執行完畢釋放後5 年後所為，揆諸首揭說明
      ，仍不合於毒品危害防制條例第20條第3 項規定之「5 年
      後再犯」，且因被告係於「5 年內再犯」，顯見其再犯率
      甚高，即應依法處罰。
（二）核被告所為，係犯毒品危害防制條例第10條第1 、2 項之
      施用第一、二級毒品罪。被告持有第一級毒品海洛因及第
      二級毒品安非他命以供施用，持有之低度行為應為施用之
      高度行為所吸收，均不另論罪。
（三）又按刑法於94年2 月2 日修正公布，自95年7 月1 日起施
      行，修正後之刑法刪除連續犯之規定，將本應各自獨立評
      價之數罪，回歸應賦予複數法律效果之原貌，故刑法修正
      施行後多次施用毒品之犯行，應採一罪一罰，始符立法本
      旨（最高法院96年度第9 次刑事庭會議決議可資參照）。
      本件被告係於刑法修正施行後，分別為2 次施用第一級毒
      品之犯行，施用時間相異，且所犯施用第一、二級毒品之
      犯行，罪名有別，均應予以分論併罰。
（四）被告曾受如事實欄所載之徒刑執行完畢，此有臺灣高等法
      院被告前案紀錄表在卷供參，其受徒刑之執行完畢，再為
      本件施用第一、二級毒品犯行，係於5 年以內故意再犯有
      期徒刑以上之罪，均為累犯，應分別依刑法第47條第1 項
      之規定加重其刑。
（五）爰審酌被告經觀察、勒戒及強制戒治，並屢經刑罰矯治後
      ，竟未戒除毒癮之惡習，而再三施用毒品，顯認缺乏戒斷
      決心，然其所為僅屬戕害自身之行為，未侵犯其他法益，
      且於本院審理時坦認犯行，犯後態度尚屬良好等一切情狀
      ，分別量處如主文所示之刑，並依法定其應執行之刑。
據上論斷，應依刑事訴訟法第273 條之1 第1 項、第299 條第1
項前段，毒品危害防制條例第10條第1 項、第2 項、第23條第2
項，刑法第11條前段、第47條第1 項、第51條第5 款，判決如主
文。
本案經檢察官甲○○到庭執行職務。
中    華    民    國    99    年    10    月    11    日
                  刑事第三庭法    官  邰婉玲
以上正本證明與原本無異。
如不服本判決應於收受送達後10日內向本院提出上訴書狀，並應
敘述具體理由；其未敘述上訴理由者，應於上訴期間屆滿後20日
內向本院補提理由書（均須按他造當事人之人數附繕本）「切勿
逕送上級法院」。
中    華    民    國    99    年    10    月    11    日
                            書 記 官  王惠萍
附錄論罪法條：
毒品危害防制條例第10條
施用第一級毒品者，處 6 月以上 5 年以下有期徒刑。
施用第二級毒品者，處 3 年以下有期徒刑。

司法院資訊處製作；財團法人民間司法改革基金會備份。
